【裁判字號】    92,交抗,861
【裁判日期】    920829
【裁判案由】    違反道路交通管理處罰條例
【裁判全文】
台灣高等法院刑事裁定         九十二年度交抗字第八六一號
    抗  告  人
    即受處分人  益豐氧氣有限公司
    代  表  人  甲○○
右抗告人因違反交通管理處罰條例案件，不服臺灣板橋地方法院九十二年度交聲字第
一二四四號中華民國九十二年八月一日交通事件第一審裁定（原處分案號：交通部公
路總局台北區監理所北監自裁字裁四０－Ｚ00000000號），提起抗告，本院
裁定如左：
    主  文
抗告駁回。
    理  由
一、按「汽車裝載時，有左列情形之一者，處汽車所有人新臺幣三千元以上九千元以
    下罰鍰，並責令改正或禁止通行：三、裝載危險物品，運送人員未經專業訓練合
    格」，道路交通管理處罰條例第二十九條第一項第三款定有明文。次按受處分人
    ，不服公路主管機關所為之處罰，得於接到裁決書之翌日起二十日內，向管轄地
    方法院聲明異議，上開條例第八條第一項第一款、第八十七條第一項定有明文。
    又依違反道路交通管理事件統一裁罰基準及處理細則第四十八條第一項辦理經繳
    納罰鍰結案後逾二十日不得再提出異議，違反道路交通管理事件統一裁罰基準及
    處理細則五十八條第二項亦定有明文。此為交通異議事件之程序規定，為合法要
    件，受處分人之異議自需合於於此項程序規定，法院始得受理為實體之審查。
二、原處分意旨略以：國道公路警察局第一隊執勤員警於民國九十二年三月十三日早
    上四時五十六分，於國道一號公路北向三十五點四公里處，查獲本件異議人即受
    處分人益豐氧氣有限公司所有之車牌號碼Ｕ四－一二九三號自用小貨車，有違反
    道路交通管理處罰條例第二十九條第一項第三款「載運危險物品乙炔，未申領運
    駕駛人雖未取得有效之訓練證明書，然隨車護送人員為已取得有效之訓練證明書
    之人，已符合道路交通安全規則第八十四條第一項第五款之規定云云置辯，求為
    撤銷原裁罰處分。
三、本件原裁定以本件異議即受處分人益豐氧氣有限公司收受上開舉發違反道路交通
    管理事件通知單，未經裁決即於九十二年四月二日自動繳清罰鍰結案之事實，有
    交通部公路總局臺北區監理所九十二年五月六日（應係十六日之誤）北監自裁字
    裁四０－Ｚ00000000號違反道路交通管理事件裁決書乙卷可證。乃受處
    分人竟遲至九十二年六月三日始向交通部公路總局臺北區監理所提出異議，已逾
    繳納罰鍰結案後逾二十日不得再提出異議之異議期間。核諸道路交通管理處罰條
    例第八十七條第一項之規定，自應將異議人之異議駁回。
四、抗告意旨略以：抗告人於九十二年三月十三日遭警員開立罰單後，旋依法申訴，
    有交通部公路總局台北區監理所九十二年三月二十七日00－000－0－00
    000函可證，並依罰單應到案日期九十二年四月四日前即四月二日準時繳交罰
    款，交通部公路總局台北區監理所九十二年五月十四日另以00－000－0－
    00000函知抗告人「本案經查證違規屬實」，並命抗告人於文到十五日內逕
    向其繳納罰鍰結案，交通部公路總局台北區監理所九十二年五月二十二日又另以
    00－000－0－00000函知：依道路交通管理處罰條例第八十七條規定
    ，於接到裁決書正本翌日起二十日內檢具聲明異議狀、裁決書影本、違規單影本
    及相關資料，由受處分人向本所提起聲明異議，並附九十二年五月十六日裁決書
    乙份，抗告人全依交通部公路總局台北區監理所公函指示行事，除告知抗告人：
    「於接到裁決書正本翌日起二十日內檢具聲明異議狀．．．」外，其餘公函均未
    告知：「經繳納罰鍰結案後逾二十日不得再提出異議事」，是抗告人本信賴原則
    ，就本異議事件全依交通部公路總局台北區監理所公函指示行事云云。
五、按違反道路交通管理事件，行為人認為舉發之事實與違規情形相符者，得於接獲
    通知單後，親自或委託他人持該通知單，不經裁決向指定之處所，逕依裁罰基準
    執行並繳納罰鍰結案；又依本細則第四十八條第一項辦理經繳納罰鍰結案後逾二
    十日不得再提出異議；違反道路交通管理事件統一裁罰基準及處理細則第四十八
    條第一項、第五十八條第二項定有明文。又交通法庭認聲明異議不合法律上之程
    式或其異議權已經喪失者，應以裁定駁回之，道路交通案件處理辦法第十八條亦
    定有明文。查抗告人收受上開舉發違反道路交通管理事件通知單，未經裁決即於
    九十二年四月二日自動繳清罰鍰結案之事實，有交通部公路總局臺北區監理所九
    十二年五月十六日（原審誤載為六日）北監自裁字裁四０－Ｚ00000000
    號違反道路交通管理事件裁決書乙紙在卷（見原審卷第十一頁）可稽。是依前開
    法條之規定，抗告人在未經裁罰前，即逕依裁罰基準之最低金額新臺幣三千元繳
    納而結案，其如有異議，應於繳納罰鍰後之二十日內提起，乃抗告人竟遲至九十
    二年六月三日始向交通部公路總局臺北區監理所提出異議，已逾繳納罰鍰結案後
    逾二十日不得再提出異議之異議期間，有處分機關之收狀戳（見原審卷第二頁）
    可按，且此二十日為法定不變期間，抗告人之異議權應已喪失，且無從補正。雖
    原處分機關於抗告人繳納罰緩結案後之九十二年五月十六日另以裁決書為處分並
    裁決書正本翌日起二十日內檢具聲明異議狀、裁決書影本、違規單影本及相關資
    料，由受處分人向本所提起聲明異議，再由本所轉送管轄地方法院審理。惟本件
    既已因抗告人於九十二年四月二日自動繳納罰鍰結案，且已逾二十日不得再提出
    異議；則縱原處分機關事後補具裁決書，且於送達時誤為仍得聲明異議之告知，
    然並不能因此即認該錯誤之告知已生可聲明異議之效力而置上開法條之規定於不
    顧，是本件確已因逾越法定期間而不得聲明異議。原審因而駁回抗告人於原審之
    異議，揆諸前揭之規定，並無違誤，抗告人之抗告為無理由，應予駁回。
六、依道路交通管理處罰條例第八十九條，道路交通案件處理辦法第二十六條，刑事
    訴訟法第四百十二條，裁定如主文。
中      華      民      國    九十二    年      八      月    二十九    日
                              臺灣高等法院交通法庭
                                  審判長法  官  陳  正  雄
                                        法  官  許  錦  印
                                        法  官  劉  壽  嵩
右正本證明與原本無異。
不得再抗告。
                                        書記官  廖  婷  璇
中      華      民      國    九十二    年      九      月      一      日


司法院資訊處製作；財團法人民間司法改革基金會備份。
